【裁判字號】    89,上更(一),85
【裁判日期】    890614
【裁判案由】    違反毒品危害防制條例
【裁判全文】
臺灣高等法院高雄分院刑事判決          八十九年度上更(一)字第八五號
    上訴人
    即被告  乙○○
    指定辯護人  本院公設辯護人  李佩娟
右上訴人因違反毒品危害防制條例案件，不服臺灣屏東地方法院八十八年度訴字第九
十一號中華民國八十八年六月二十二日第一審判決（起訴案號：臺灣屏東地方法院檢
察署八十七年度偵字第四六一五號），提起上訴，本院判決如左：
      主      文
原判決關於乙○○部分撤銷。
乙○○連續非法販賣化學合成麻醉藥品，累犯，處有期徒刑伍年貳月。
      事      實
一、乙○○曾於八十三年間因違反麻醉藥品管理條例案件，經台灣屏東地方法院判處
    有期徒刑十月，八十五年五月十一日執行完畢，仍不知悔改，復基於意圖營利之
    概括犯意，先於八十六年二月二十四日下午，在屏東縣恆春鎮○○里○○路三巷
    一弄六號楊清乎住處，以三千元非法販賣安非他命一包予楊清乎，再於八十六年
    二月二十二日，於董麒祥以000000000＃１１號呼叫器呼叫盧恆霖欲購
    買安非他命回電時，因當時與乙○○一起之乙○○之友係使用同一呼叫器號碼，
    乙○○遂代該友回電，由董麒祥之友王松村代董麒祥向乙○○約定購買安非他命
    一包，乙○○並允諾非法出售，嗣因他故乙○○並未將該包安非他命出售予董麒
    祥。
二、案經屏東縣警察局恆春分局移送台灣屏東地方法院檢察署檢察官偵查起訴。
      理      由
一、訊據被告即上訴人乙○○矢口否認有前開販賣安非他命予楊清乎及欲販賣予董麒
    祥、王松村之犯行，辯稱：伊未販賣安非他命予楊清乎，至與王松村曾有如監聽
    譯文所示之對話，所謂購買「一台」「一」等，係指伊欲出售之墨血樹，一斤是
    四千元，五斤是二萬元，伊是說一盒，非一粒，非指安非他命云云。
二、惟查：
  (一)關於乙○○非法販賣安非他命予楊清乎部分：業據證人楊清乎於警訊中供述：「
    我向乙○○購買一次，是乙○○要去高雄沒有錢，就拿一小包安非他命賣我新台
    幣三千元。」「今年二月二十四日下午拿去我家賣給我的。」（警卷第二十三頁
    及反面）又稱：我與乙○○沒有仇隙」等語。而被告與楊清乎係同村莊的人，很
    早即認識為被告所自承（見本院八十九年五月十六日筆錄）彼此又無仇隙，已如
    上述，證人楊清乎當無故為誣陷之理，又證人楊清乎為警查獲時（八十六年二月
    二十六日）所採尿液經檢驗結果，有甲基安非他命陽性反應，有屏東縣衛生局檢
    驗結果通知書在卷可稽（偵查卷第六十四頁）亦足證被告所販賣予楊清乎之物應
    係安非他命無疑。再被告在偵查中供稱：「我不認識楊清乎」（偵卷一六六頁反
    面）足見其刻意隱瞞，此部分所辯自非可採。至證人楊清乎在偵查中雖證述安非
    他命係向邵秋榮或綽號「聰甲」者所買，未提及被告，但楊清乎在警訊中已證述
    除向邵秋榮、趙聰甲購買外，尚於上揭時、地向被告購買一次，是其在偵查中僅
    提及邵秋榮及聰甲者二人，但未否認向被告購買，自不能為被告有利之認定，其
    在原審中又證述其在警訊中所述，乃其所編的，沒有向被告買安非他命云云，無
    非係事後護之詞，尚難採信，是被告此部分之犯行，堪以認定。
  (二)關於乙○○非法販賣安非他命予董麒祥、王松村未遂部分，業據證人王松村於警
    訊中證述。「是董麒祥私下要求我，原本要向盧恒霖接洽安非他命買賣事宜，因
    為乙○○複製盧恒霖之呼叫器，剛好乙○○回電，所以董麒祥認為我認識乙○○
    ，順便接洽乙○○代為購買安非他命。」等語（警卷第二十八頁）其在偵查中亦
    為相同之證述（偵卷第一三四頁）並有（０八）0000000號電話之監聽錄
    音帶及譯文在卷足憑，而被告乙○○亦供承其確曾與王松村為該次對話，觀諸上
    開譯文中，載甲王松村曾對被告乙○○要求被告乙○○「拿一粒來」，被告乙○
    ○則稱「我鴨角琴，要多少就有多少，我都有」「半台二萬」等語，證人王松村
    、董麒祥均於警訊中證稱，「一粒」係指一包安非他命，且該通呼叫原係董麒祥
    為呼叫被告盧恆霖，並向被告盧恆霖購買安非他命，因被告乙○○之友拷貝並使
    用同一號碼之呼叫器而回電，而董麒祥與被告乙○○並不相識，遂由與被告乙○
    ○相識之王松村與被告乙○○交涉購買安非他命，其二人之證詞核屬一致，再經
    原審法院訊諸被告盧恆霖亦一再陳稱，其係任職於核三廠擔任鐵工，並未曾販賣
    該可沖泡飲用之木材，且該次通話中，王松村並未對被告乙○○表示欲購買何物
    ，又未曾與被告乙○○為交易，則被告乙○○豈有可能僅憑證人王松村表示要買
    「一」「半台」，即知王松村、董麒祥係要購買該種木材？是董麒祥、王松村等
    人顯不可能原為向被告盧恆霖購買安非他命，僅因誤為被告乙○○所回電，即改
    為向被告乙○○購買該種木材，被告乙○○之上開辯解，即與常情有違，其所辯
    ，即難採信，至證人王松村在審理中附和被告之辯解，無非護之詞，況被告與
    王松村已認識二十多年，為被告在本院調查中所自承（本院八十九年五月十六日
    筆錄），而其在偵查中則供稱不認識王松村（見偵查卷第一六六頁反面）足見其
    有意隱瞞，又證人董麒祥、王松村於為警查獲時（八十六年二月二十六日）所採
    尿液，經檢驗結果，均有甲基安非他命之陽性反應（偵查卷第六十四頁屏東縣衛
    生局檢驗通知書）亦足證其二人有施用安非他命習慣，所欲購買者應係安非他命
    ，此部分被告犯行，亦堪認定。
  (三)被告欲販賣與董麒祥、王松村之安非他命一包，雖未提及價格，然其以一包三千
    元之價格販賣予楊清乎，其有牟利之意圖至甲。
  (四)被告請求傳訊證人楊清乎，雖經本院二次傳喚惟均未到庭，且其在原審為被告有
    利之證述，正為本院所不採，本院認無再傳訊必要，併予甲。
二、查安非他命屬中樞神經興奮劑，具有輕微之成癮性，服用後會產生依賴性、耐藥
    性，並引起不安、頭昏、顫抖、亢進性反應、失眠、焦慮、譫妄、慢性中毒、精
    神障礙、類似精神分裂症之錯覺、幻覺、妄想及伴有行動與性格異常等副作用，
    其劑量增大時，甚或會導致死亡；而其慣用者，由於精神錯亂，更具有暴力攻擊
    及反社會行為等傾向，情況極為嚴重；尤以戒解不易，其毒害不在煙毒之下，乃
    經行政院衛生署於七十九年十月九日以衛署藥字第九Ｏ四一四二號公告列入麻醉
    藥品管理條例第二條第四款所定「化學合成麻醉藥品」管理，並禁止非法持有、
    吸食及販賣。查被告非法販賣安非他命之行為，係發生於八十六年二月二十四日
    前，核其所為係犯同條例第十三條之一第二項第一款之販賣罪。被告行為後，雖
    毒品危害防制條例業經總統於八十七年五月二十日公布施行，並規定販賣安非他
    命為最輕本刑七年以上有期徒刑之罪，惟經比較新舊法之規定，仍以本條例之販
    賣罪法定刑為最輕本刑五年以上有期徒刑之罪為輕，而對被告為有利，自應適用
    本條例為論罪科刑之依據。又麻醉藥品管理條例復經修正為管制藥品管理條例，
    並於八十八年六月二日公布施行，依修正之管制藥品管理條例第卅七條規定，非
    法販賣第一級、第二級毒品者，應依毒品危害防制條例處理，故比較結果，仍以
    修正前麻醉藥品管理條例第十三條之一第二項第一款之非法販賣化學合成麻醉藥
    品罪較有利於行為人。被告乙○○於與董麒祥、王松村等人達成買賣安非他命之
    合意後，未依約交付安非他命，其販賣行為即已著手而未完成，應依同條第三項
    之未遂犯規定論處，又被告先後多次販賣安非他命之行為，時間緊接，所犯為構
    成要件相同之罪，顯係基於概括犯意所為，應依連續犯之規定以既遂一罪論，至
    其連續持有安非他命之低度行為應為販賣之高度行為所吸收，不另論罪。乙○○
    前於八十三年間因違反麻醉藥品管理條例案件，經法院判處有期徒刑十月，於八
    十五年五月十一日執行完畢，有被告之本院被告全國前案查註紀錄表一紙在卷足
    稽，渠於執行完畢後五年以內再犯有期徒刑以上之本罪，應依累犯之規定，加重
    其刑。
三、原審論罪科刑，固非無見，惟查(一)原判決主文未諭知非法販賣化學合成麻醉藥品
    ，僅諭知販賣麻醉藥品，容有違誤。(二)原審判決對於被告非法販賣安非他命牟利
    之意圖，未予論述，容有未合，(三)麻醉藥品管理條例復修正為管制藥品管理條例
    ，原判決未甲新舊法比較適用問題，稍欠週延。(四)論罪法條漏引刑法第五十六
    條、第二條第一項但書，亦有疏漏。被告上訴，否認犯罪，雖無理由，惟原判決
既有可議，自應撤銷改判。茲審酌被告犯後猶否認犯行之犯後態度，前有犯罪前
    科，素行不佳，販賣安非他命殘害他人身心健康，販賣次數尚不多，及其圖利之
    犯罪動機、目的等一切情狀，量處如主文所示之刑。
據上論結，應依刑事訴訟法第三百六十九條第一項前段、第三百六十四條、第二百九
十九條第一項前段，麻醉藥品管理條例第十三條之一第二項第一款、刑法第二條第一
項但書、第十一條前段、第五十六條、第四十七條，判決如主文。
本案經檢察官邱榮藏到庭執行職務。
中    華    民    國     八十九     年       六       月     十四     日
                              臺灣高等法院高雄分院刑事第九庭
                                  審判長法官  張甲松
                                        法官  李春昌
                                        法官  任森銓
右正本證甲與原本無異。
如不服本判決，應於判決送達後十日內向本院提出上訴狀，其未述理由者並應於提
出上訴狀後十日內向本院補提理由書（應附繕本)。
                                      書記官  許信宗
中    華    民    國     八十九     年       六       月     十  六     日
附錄：本判決論罪科刑法條：
麻醉藥品管理條例第十三條之一第二項第一款：
違反前條之規定，其屬於第二條第四款之麻醉藥品者，依左列規定處罰：
一、非法輸入、製造、運輸、販賣者，處五年以上有期徒刑，得併科五萬元以下罰金
    。
                                                                        Ｆ


司法院資訊處製作；財團法人民間司法改革基金會備份。
